【裁判字號】    88,交易,502
【裁判日期】    890410
【裁判案由】    過失致死
【裁判全文】
臺灣桃園地方法院刑事判決                        八十八年度交易字第五二號
    公  訴  人  臺灣桃園地方法院檢察署檢察官
    被      告  甲○○
右列被告因過失致死案件，經檢察官提起公訴（八十八年度偵字第一六二七三號），
本院判決如左：
        主  文
甲○○服用酒類，不能安全駕駛動力交通工具而駕駛，處有期徒刑肆月；又因過失致
人於死，處有期徒刑壹年貳月。應執行有期徒刑壹年肆月。緩刑伍年。
        事  實
一、甲○○於民國八十八年八月二十二日十六時許，飲酒後其吐氣所含酒精成分高達
    每公升一點七三毫克，已達不能安全駕駛動力交通工具之程度，本應注意依法不
    得駕車，竟仍駕駛車號Ｇ七─三六五九號自用小客車搭載鄒永營、陳美惠，沿桃
    園縣中壢市○○路由大園鄉往中壢市方向行駛，於是日十六時三十分許行經桃園
    縣中壢市○○路○段二０九六號前，原應注意遵守該路段時速四十公里之行車速
    率限制，及該路段屬劃有分向限制線之路段，不得駛入來車之車道內，並應注意
    車前狀況隨時採取必要之安全措施，以避免發生危險，且依當時情形，並無不能
    注意之情事。詎竟疏未注意以九十公里時速駕車超速行駛，見莊育榮騎乘車號Ｍ
    ＮＶ─一三九號重型機車搭載李惠祺行駛在前，竟率爾駛入對向車道欲行超越，
    適對向有大貨車駛來，甲○○即減速駛回原行車道，惟因速度過快仍然閃煞不及
    致車左前角自後追撞莊育榮機車車尾，致莊育榮、李惠祺因此彈出機車座位並跌
    滑落地，莊育榮受有頭顱破裂及腦髓溢出傷害而當場死亡，李惠祺則受有腦震盪
    等傷害傷害（李惠祺傷害部分業經撤回告訴）。甲○○隨即向前往現場處理警員
    乙○○自首過失致死犯行，而不逃避接受裁判，嗣經警為酒精測試後，始發覺其
    公共危險犯行。
二、案經桃園縣警察局中壢分局報請臺灣桃園地方法院檢察署檢察官相驗後自動檢舉
    偵查起訴。
        理  由
一、訊據被告甲○○對於右揭時、地酒後已達不能安全駕駛動力交通工具之程度，仍
    駕車超速行駛肇事致被害人莊育榮死亡伊有過失之事實坦承不諱，核與證人鄒永
    營、陳美惠及李惠祺證述情節相符，並有桃園縣警察局中壢分局道路交通事故調
    查報告表、舉發違反道路交通管理事件通知單、酒精濃度測定單影本各一紙、現
    場照片十五幀及相驗相片七幀附卷可稽。被害人莊育榮確因本件車禍受有頭顱破
    裂及腦髓溢出傷害而當場死亡之事實，亦經檢察官會同法醫師相驗屬實，有勘驗
    筆錄、驗斷書及相驗屍體證明書各一份在卷可憑。次查，依照交通部運輸研究所
    七十九年八月對駕駛人行為之研究（酒醉駕車對駕駛行為之分析研究）指出，吐
    氣每公升酒精含量0.25mg等於血液中酒精濃度（Blood Alcohol Concentratio n
    簡稱BAC)百分之0.05（亦即每100ml血液中含50mg酒精)，而（一）BAC到達百分
    之0.03至百分之0.05時，對駕駛能力之影響為：多數駕駛人心境逐漸幻不定、視
    覺與反應靈敏性減弱、對速度及距離的判斷力差。對心理行為之影響為：觀察力
    逐漸欠缺、心情漸趨輕鬆、自信心增加、多話、精神狀態處於陶醉感。（二）
    BAC到達百分之0. 05至百分之0.08時，對駕駛能力之影響為：反應遲純、駕駛能
    力受損、遲而不決或決而不行。對心理行為之影響為：情緒鬆弛、感情與行為趨
    向誇張、肌肉不協調、精神處於興奮狀態。（三）BAC 到達百分之0.08至百分之
    0.15時，對駕駛能力之影響為：判斷力嚴重受到影響、能與精神協調受損、駕駛
    之體能困難增加。對心理行為之影響為：產生情緒異常現象、步伐不平穩、言語
    不清、反應惡劣、記憶及判斷力受損、精神處於錯亂狀態。（四）超過百分之0.
    5 ，對駕駛人能力之影響為：無法開車。對心理行為之影響為：爛醉如泥、失去
    知覺可能致死、精神處於昏睡狀態。飲酒後吐氣0‧55Mg/L相當於BAC百分之0.11
    ，參酌上開說明，其判斷力、精神協調及駕駛體能、精神狀態等綜合判斷，已明
    顯達於不能安全駕駛程度。本件被告查獲時吐氣所含酒精成份既高達每公升一點
    七三毫克（即1.73毫克），超過0.55毫克甚多，堪認被告確有服用酒類以致不能
    安全駕駛動力交通工具而駕駛之事實。第按駕駛人不得酒後駕車，應依速限行駛
    ，在劃有分向限制線之路段，不得駛入來車之車道內，並應注意車前狀況隨時採
    取必要之安全措施，刑法第一百八十五條之三，道路交通安全規則第九十三條第
    一項、第九十七條第二款、第九十四條第三項分別定有明文。被告駕車自應注意
    上述刑法及道路交通安全規定，又依附卷之交通事故調查報告表所載，本件肇事
    路段速限為四十公里，肇事時、地之天候、路況皆良好，則肇事彼時，被告亦無
    不能注意之情事。渠竟疏未注意及此，酒醉後駕車，又以九十公里時速超速行駛
    ，見莊育榮騎乘車號ＭＮＶ─一三九號重型機車搭載李惠祺行駛在前，竟率爾駛
    入對向車道欲行超越，適對向有大貨車駛來，雖即減速欲駛回原行車道，仍因速
    度過快閃煞不及自後追撞莊育榮機車車尾，致莊育榮因此死亡，其有過失甚明。
    本件經送請鑑定結果，亦同本院前揭認定，認係被告嚴重酒醉駕駛小自客車嚴重
    超速行駛且疏未注意車前狀況自後追撞前車，有台灣省桃園縣區車輛行車事故鑑
    定委員會八十九年三月六日八九府車鑑桃字第０一五四號函暨所附鑑定意見書在
    卷可佐。被害人莊育榮因本件車禍，受有頭顱破裂及腦髓溢出傷害而當場死亡，
    則被害人莊育榮之死亡與被告之過失行為間顯有因果關係。綜上所述，本案事證
    已臻明確，被告犯行洵堪認定，應予依法論科。
二、被告於飲酒後已達於不能安全駕駛之狀態，猶駕駛汽車部分，係犯刑法第一百八
    十五條之三之服用酒類，不能安全駕駛動力交通工具而駕駛罪。至其駕車過失致
    被害人死亡部分，係犯刑法第二百七十六條第一項之過失致死罪。被告係酒醉駕
    車因而致人死亡，就其所犯過失致死部分，應依道路交通管理處罰條例第八十六
    條第一項之規定，加重其刑。被告於肇事後，警員前往現場處理，尚不知悉誰為
    犯罪之人之際，主動向警員乙○○承認為肇事者，而不逃避接受裁判，已據證人
    即當時到場處理員警乙○○結證屬實，其對於未發覺之罪自首，應依法就所犯過
    失致死部分減輕其刑，並依法先加後減之。被告飲酒後已達於不能安全駕駛之狀
    態，猶駕駛汽車外出時，即已獨立成罪，至其嗣駕車撞擊被害人致死，係基於另
    一個過失行為所肇致，與先前不能安全駕駛之行為迥然有別，且所犯上開二罪，
    構成要件不同，應分論併罰，公訴意旨認應成立想像競合犯，容有未洽，附此敘
    明。爰審酌被告犯後坦承犯罪，業與被害人之家屬達成和解，有和解書一紙在卷
    可參，犯後態度良好，被告酒醉駕車係高度危險之行為，又係超速且闖越分向限
    制線而肇事，過失情節甚重等一切情狀，分別量處如主文所示之刑，並定其應執
    行之刑。末查，被告前未曾受有期徒刑以上刑之宣告，有本院被告全國前案紀錄
    表一紙在卷可按。素行尚稱良好，事後又積極與被害人之家屬尋求和解並乞獲宥
    恕，充分展現處理善後之誠意，堪認有悛悔之實據，其受本次罪刑之科處，應足
    收警惕懲儆之效，信無再犯之虞，本院因認對其所宣告之刑以暫不執行為適當，
    爰併諭知緩刑五年，以勵自新。
據上論斷，應依刑事訴訟法第二百九十九條第一項前段，道路交通管理處罰條例第八
十六條第一項，刑法第一百八十五條之三、第二百七十六條第一項、第六十二條前段
、第五十一條第五款、第七十四條第一款，罰金罰鍰提高標準條例第一條前段，判決
如主文。
本案經檢察官黃文明到庭執行職務。
中      華      民      國    八十九    年      四      月      十      日
                                臺灣桃園地方法院刑事第一庭
                                    法  官  熊  祥  雲
右正本證明與原本無異。
如不服本判決，應於判決送達後十日內向本院提出上訴狀( 應附繕本 )，上訴於
臺灣高等法院。
                                    書記官  沈  秀  珍
中      華      民      國    八十九    年      四       月     十五    日
附錄本判決論罪科刑依據之法條：
刑法第一百八十五條
損壞或壅塞陸路、水路、橋樑或其他公眾往來之設備或以他法致生往來危險者，處五
年以下有期徒刑，拘役或五百元以下罰金。
因而致人於死者，處無期徒刑或七年以上有期徒刑；致重傷者，處三年以上、十年以
下有期徒刑。
第一項之未遂犯罰之。
因過失致人於死者，處二年以下有期徒刑、拘役或二千元（現已提高十倍為
二萬元）以下罰金。
從事業務之人，因業務上之過失犯前項之罪者，處五年以下有期徒刑或拘役
得併科三仟元（現已提高十倍為三萬元）以下罰金。


司法院資訊處製作；財團法人民間司法改革基金會備份。
